臺灣高雄地方法院刑事判決
111年度原訴字第4號
公  訴  人  臺灣高雄地方檢察署檢察官
被      告  宋子豪


指定辯護人  黃奉彬律師
被      告  曾鵬元



被      告  黃彥熾



被      告  李志浩


被      告  馬鉦發




被      告  陳柏偉


被      告  張孟斌


被      告  蘇伯丞


上列被告等因妨害秩序等案件，經檢察官提起公訴（110年度少
連偵字第77號），本院判決如下：
    主  文
甲○○、庚○○、辛○○、乙○○、戊○○被訴攜帶兇器在公眾得出入之場
所聚集三人以上下手實施強暴罪部分均無罪，其他被訴部分均公
訴不受理。
丁○○、己○○、癸○○均無罪。
    理  由
壹、無罪部分
甲、程序方面
    按法院認為應科拘役、罰金或應諭知免刑或無罪之案件，被
    告經合法傳喚無正當理由不到庭者，得不待其陳述逕行判決
    ，刑事訴訟法第306 條定有明文。查被告甲○○、癸○○經本院
    合法傳喚，於民國111 年7 月12 日審判程序無正當理由未
    到庭，有本院送達證書、刑事報到單在卷可稽（本院111年
    度原訴字第4號卷【下稱院卷】第125、143頁），爰不待被
    告甲○○、癸○○到庭陳述，逕行一造辯論判決。
乙、實體方面
一、公訴意旨略以：被告甲○○、乙○○、辛○○、庚○○、戊○○及壬○○
    （由本院另行審結）等6 人，於110 年2 月21日上午6 時10
    分許，在高雄市○○區○○路000 號享溫馨KTV（下稱系爭KTV）
    消費完欲離去之際，在系爭KTV 前人行道旁，與亦甫於該KT
    V 消費完欲離去之被告丁○○、己○○、蘇柏丞及少年陳○龍（9
    2年7 月生，真實姓名年籍詳卷，由警方另行處理) 等4 人
    發生口角，被告甲○○、乙○○、辛○○、庚○○、戊○○及壬○○等6 
    人共同基於意圖供行使之用而攜帶兇器，在公眾得出入之場
    所聚集三人以上施強暴之犯意聯絡，被告丁○○、己○○、蘇柏
    丞共同基於意圖供行使之用而攜帶兇器，在公眾得出入之場
    所聚集三人以上施強暴之犯意聯絡，分別徒手或手持可作為
    凶器使用之鋁棒、塑膠棒等物與對方施暴互毆，被告甲○○、
    乙○○、辛○○、庚○○、戊○○上開犯行致被告己○○受有頭部外傷
    併左側硬腦膜上腔出血及左臉骨骨折之傷害（被告甲○○、乙○○、辛○○、庚○○、戊○○等5人渉犯傷害罪部分，由本院諭知
    公訴不受理，詳後述）。嗣警據報到場，並當場扣得鋁製球
    棒1 支、西瓜刀1 把、塑膠棒1 把等物，並調閱監視錄影畫
    面，而查獲上情。因認被告甲○○、庚○○、辛○○、乙○○、丁○○
    、己○○、戊○○、癸○○（下合稱被告甲○○等8人）均涉犯刑法
    第150條第2項第1款、第1項後段之意圖供行使之用而攜帶兇
    器，在公眾得出入之場所聚集三人以上施強暴罪嫌等語。
二、按犯罪事實應依證據認定之，無證據不得認定犯罪事實；又
    不能證明被告犯罪或其行為不罰者，應諭知無罪之判決。刑
    事訴訟法第154條第2項、第301條第1項分別定有明文。次按
    事實之認定，應憑證據，如未能發現相當證據，或證據不足
    以證明，自不能以推測或擬制之方法，以為裁判基礎；而認
    定不利於被告之事實，須依積極證據，苟積極證據不足為不
    利於被告事實之認定時，即應為有利於被告之認定，更不必
    有何有利之證據；所謂認定犯罪事實之積極證據，雖不以直
    接證據為限，間接證據亦包括在內，然而無論直接或間接證
    據，其為訴訟上之證明，須於通常一般之人均不致有所懷疑
    ，而得確信其為真實之程度者，始得據為有罪之認定，倘其
    證明尚未達到此一程度，而有合理之懷疑存在時，自不能以
    推測或擬制之方法，以為有罪裁判之基礎（最高法院30年度
    上字第816號、40年度台上字第86號、76年度台上字第4986
    號判例意旨可資參照）。又檢察官對於起訴之犯罪事實，應
    負提出證據及說服之實質舉證責任。倘其所提出之證據，不
    足為被告有罪之積極證明，或其指出證明之方法，無從說服
    法院以形成被告有罪之心證，基於無罪推定原則，自應為被
    告無罪判決之諭知，刑事妥速審判法第6條亦有明文。
三、公訴意旨認被告甲○○等8人涉犯刑法第150條第2項第1款、第
    1項後段之意圖供行使之用而攜帶兇器，在公眾得出入之場
    所聚集三人以上施強暴罪嫌，無非係以被告甲○○、庚○○、辛○○、乙○○、丁○○、己○○、戊○○於警詢、偵查中、被告癸○○、
    同案被告壬○○於警詢中之供述、證人余潔瑩、余沁頻、陳品
    存於警詢中之證述、監視器錄影畫面翻拍照片、國軍高雄總
    醫院附設民眾診療服務處診斷證明書、搜索扣押筆錄及扣押
    物品目錄表等為其論據。訊據被告甲○○等8人對有於前揭時
    、地發生鬥毆之客觀事實均供認在卷（被告甲○○、蘇柏丞，
    雖未於審判期日到庭，於準備期日均坦承在卷），惟被告庚○○、辛○○、乙○○、丁○○、己○○、戊○○均否認有何意圖供行使
    之用而攜帶兇器，在公眾得出入之場所聚集三人以上施強暴
    之主觀犯意等語。被告甲○○等8人皆辯稱：我當初到現場是
    為了唱歌等語。被告甲○○之辯護人則稱：本件純屬偶發事件
    ，當時相關的人並不是都相互認識，可能之間只認識一個，
    且到場的目的不是為了要打架、鬧事，僅為了唱歌，與意圖
    供行使之用而攜帶兇器，在公眾得出入之場所聚集三人以上
    施強暴罪之主觀構成要件不相當等語。
四、經查：
　㈠公訴意旨所載被告甲○○、乙○○、辛○○、庚○○、戊○○及壬○○（
    由本院另行審結）等6人，於110年2月21日6時10分許，在系
    爭KTV 消費完欲離去之際，在系爭KTV 前人行道旁，與亦甫
    於該KTV消費完欲離去之被告丁○○、己○○、蘇柏丞及少年陳〇
    龍（92年7月生，真實姓名年籍詳卷）等4人發生口角，2方
    人馬分別徒手或手持可作為凶器使用之鋁棒、塑膠棒等物與
    對方施暴互毆，致被告己○○因之受有頭部外傷併左側硬腦膜
    上腔出血及左臉骨骨折之傷害，業經被告甲○○、庚○○、乙○○
    、丁○○、己○○、癸○○於警詢、偵查中及本院審理時、被告辛○○、戊○○於本院審理時供陳不諱（110年度少連偵字第77號
    【下稱偵卷】第65-89、91-106、291-298、347-348、357-3
    61頁、本院110年度審原訴字第21號【下稱審原訴卷】第89-
    91頁、院卷第69頁），核與證人即被告即告訴人己○○於警詢
    及偵查中、證人陳○龍、余潔瑩、余沁頻、陳品存於警詢中
    之證述內容相符（偵卷第101-113、119-129、347-348頁）
    ，並有高雄市政府警察局鳳山分局扣押筆錄、扣押物品目錄
    表、扣押物品收據（庚○○）（偵卷第163-177頁）、自願受
    搜索同意書（偵卷第179頁）、扣押物品照片（偵卷第209-2
    11頁）、鳳山分局五甲派出所扣押筆錄、扣押物品目錄表、
    扣押物品收據（癸○○）、扣押物品照片（偵卷第181-187、2
    13頁）、監視器畫面翻拍照片（偵卷第189-207頁）、己○○
    之國軍高雄總醫院附設民眾診療服務處診斷證明書、110年7
    月6日職務報告（偵卷第373頁）在卷可稽，固堪認定。
　㈡按109年1月15日修正公布之刑法第150條第1項規定：「在公
    共場所或公眾得出入之場所聚集三人以上，施強暴脅迫者，
    在場助勢之人，處一年以下有期徒刑、拘役或十萬元以下罰
    金；首謀及下手實施者，處六月以上五年以下有期徒刑。」
    參以同日修正公布之刑法第149條，亦使用相同之「在公共
    場所或公眾得出入之場所聚集三人以上」用語，其修正理由
    稱：「本條前段修正為『在公共場所或公眾得出入之場所』有
    『聚集』之行為為構成要件。」因「聚集」一詞，本具有「集
    合」、「湊集」之含義，故「聚集」並非單純描述三人以上
    共同在場之「狀態」。又刑法第150條之同次修正理由略以
    ：「本罪重在安寧秩序之維持，若其聚眾施強暴脅迫之目的
    在犯他罪，固得依他罪處罰，若行為人就本罪之構成要件行
    為有所認識而仍為本罪構成要件之行為，自仍應構成本罪，
    予以處罰。」可知刑法第150條公然聚眾施強暴脅迫罪之成
    立，以行為人為構成要件行為時，具有對於構成要件之認識
    為必要，則除行為人須有在公共場所或公眾得出入之場所聚
    集三人以上施強暴脅迫之行為外，於聚集時即須對將實施強
    暴脅迫有所認識，方足構成本罪。如行為人原非為實施強暴
    脅迫之目的而同在一處，本無將實施強暴脅迫行為之認識，
    僅因偶然、突發原因，而引發三人以上同時在場實施強暴脅
    迫行為，即與刑法第150條第1項之罪之構成要件不符。
　㈢被告甲○○、庚○○、辛○○、乙○○、丁○○、己○○、戊○○、癸○○非
    為實施強暴脅迫之目的而聚集：
　1.被告甲○○、庚○○、辛○○、乙○○、戊○○之供述：
　⑴被告甲○○於警詢、偵查中供稱：我於110年2月21日凌晨0時後
    某時，駕駛ADB-2565號自小客車載證人即我女友余潔瑩一起
    前往系爭KTV 唱歌，包廂內有我、證人余潔瑩、余沁頻、被
    告乙○○、辛○○、張孟彬、庚○○、壬○○及我不知道名字的朋友
    ，於上午6時許要離開，當我與余潔瑩走到停車場時，聽到
    同伴叫我的名字，我回頭就看到被告乙○○、辛○○等人跟對方
    陳○龍、被告丁○○產生口角，之後被告己○○也加入爭執，我
    在過程中一直在勸架，之後突然打起來，因我見被告辛○○被
    打，就動手反擊，我們一開始在人行道打，後來打到馬路上
    ，被告庚○○從車廂取出球棒，1支被對方搶走拿來攻擊被告
    庚○○，被告庚○○就再從後車廂拿1支球棒，我也從車廂再拿1
    支球棒加入戰局等語（偵卷第65-70、296-297頁）。
　⑵被告庚○○於警詢、偵查中陳稱：我於110年2月20日晚間9時許
    開我的自小客車BXA-9166號前往系爭KTV 唱歌，包廂內有我
    與被告甲○○、戊○○、壬○○、辛○○、乙○○等人，隔天早上6時
    許唱完歌離開系爭KTV 時，在系爭KTV 門口人行道上及馬路
    上，我忘記是甚麼原因我與對方就打起來了，我有遭人攻擊
    也有還手，我有拿放在車上球棒去追打對方等語（偵卷第71
    -75、294-295頁）。
　⑶被告辛○○於警詢、偵查中陳稱：我於110年2月21日凌晨0時許
    坐計程車前往系爭KTV 唱歌，大約我們出系爭KTV 門口要離
    開時，我看到被告庚○○突然不認識的人打，我跑過去看，結
    果我的頭被對方敲破，我醒來人就在派出所等語（偵卷第77
    -80、291-292頁）。
　⑷被告乙○○於警詢、偵查中陳稱：案發當天我和我朋友共5人前
    往系爭KTV 唱歌，唱完後要離開，對方以為我們跟他講話，
    就走過來問我們：「看三小？」，後來雙方就打起來了，我
    因為眼鏡掉了看不到，但我看到被告辛○○、庚○○頭被對方打
    流血了，所以我徒手跟對方打架等語（偵卷第81-83、292-2
    93頁）。
　⑸被告戊○○於警詢、偵查中陳稱：我在案發當日凌晨3時許前往
    系爭KTV 唱歌，於6時離開時，在系爭KTV 門口之人行道上
    ，看到被告庚○○等人遭不認識的人毆打，我沒有遭人攻擊，
    也無受傷及還擊等語（偵卷第85-89、293-294頁）。
　2.被告丁○○、己○○、癸○○之供述：
　⑴被告丁○○於警詢、偵查中陳稱：我與陳○龍、被告癸○○、己○○
    於110年2月21日在系爭KTV 之75號包廂唱歌，約同日上午6
    時許要離開時，我跟少年陳○龍、被告癸○○走在一起，被告
    己○○先自己離開。然後我們離開時有跟被告庚○○、戊○○對到
    眼，渠等就走過來問我說：你在看甚麼？我回：看你怎麼了
    ？被告庚○○就點頭說：好好好，接著就走到車上拿球棒，然
    後雙方就發生衝突，我看到被告己○○被圍毆，我為了救他，
    有徒手攻擊對方等語（偵卷第85-89、293-294頁）。
　⑵被告己○○於警詢、偵查中陳稱：我應友人之邀，在110年2月2
    1日凌晨2時30分左右跟我的女友一起前往系爭KTV 唱歌，當
    天上午6時許離開系爭KTV ，在系爭KTV 前的人行道，有不
    認識的要打我的朋友，我去勸架，遭對方拿球棒毆打成傷等
    語（偵卷第101-106、347-348頁）。
　⑶被告癸○○於警詢陳稱：我是於110年2月21日凌晨0時許，與友
    人一同前往系爭KTV 唱歌，約上午6時許唱完，我和朋友系
    爭KTV 門口聊天，這時在大門口有一群男子也是從享溫馨剛
    散場出來，這時有名不認識之男子向我走過來並一直看著我
    ，我便詢問他是否有事，該名男子便嗆我說：是都不能看嗎
    ，然後就衝到車上，從後車廂拿球棒，再持球棒敲我的頭，
    對方一群人就來打我，我從對方手中搶了1支球棒回擊，然
    後警察就來了等語（偵卷第357-361頁、本院卷第69頁）。
    細繹被告甲○○等8人等之前揭供述可知，當天雙方至現場目
    的係為了唱歌，此節並經被告甲○○等8人於本院準備程序中
    供認明確（院卷第69、71頁），被告甲○○、乙○○、辛○○、庚○○、戊○○等人；被告丁○○、己○○、癸○○雙方實係各自唱完歌
    準備離開系爭KTV 時，發生口角進而實施互毆之強暴行為，
    雖有發生對告訴人己○○實施強暴之結果，然依前揭說明，並
    無證據證明被告甲○○、乙○○、辛○○、庚○○、戊○○等人；被告
    丁○○、己○○、癸○○雙方前往系爭KTV聚集之際，即為實施強
    暴行為而互相邀約聚集之意。　　
  ㈣再同案被告壬○○於警詢中供稱：我於110年2月21日凌晨3時許
    應被告戊○○之邀前往系爭KTV 唱歌，同日上午6時許要離開
    時，遭不認識的人攻擊，我就徒手還擊等語（偵卷第115-11
    8頁）。證人陳○龍於警詢中陳稱：我是受被告癸○○、丁○○邀
    約，約在110年2月21日凌晨4點左右前往系爭KTV 之75號包
    廂唱歌，我跟被告丁○○、癸○○、己○○，在6點時許離開之際
    ，在系爭KTV 門口與對方發生口角隨後就導致肢體衝突等語
    （偵卷第107-113頁）；證人余潔瑩於警詢中陳稱：我與被
    告甲○○、證人余沁頻於110年2月21日凌晨4時30分許前往系
    爭KTV 之58號包廂唱歌，我不清楚雙方為何會打架，也不清
    楚球棒是何人拿出來的，但是我看到時雙方都有持球棒打對
    方，也都有人受傷等語（偵卷第119-121頁）；證人余沁頻
    於警詢中陳稱：我於110年2月21日凌晨4時許與友人一同前
    往系爭KTV 唱歌，當日6時許離場時，雙方在人行道上互毆
    等語（偵卷第123-124頁）；證人陳品存於警詢中陳稱：我
    於110年2月21日凌晨3時30分應邀到系爭KTV 唱歌，約當日6
    時許消費結束欲離開時，被告庚○○與對方在系爭KTV 大門口
    互看不順眼，進而發生肢體衝突，互相持球棒攻擊對方等語
    （偵卷第125-129頁），由上開證人等前開證述內容，亦可
    知被告甲○○、乙○○、辛○○、庚○○、戊○○等人；被告丁○○、己○○、癸○○等人雙方分別於系爭KTV 唱歌，唱畢離去之際，雙
    方於系爭KTV 門口人行道上發生口角進而產生肢體衝突發生
    鬥毆，可認被告甲○○等8人於本院審理時所稱當初到現場是
    為了唱歌，並非基於聚眾施強暴而前往系爭KTV 等語，應屬
    可採，自難認被告甲○○等8人於抵達系爭KTV 時即對實施強
    暴行為有所認識。再者，被告甲○○、乙○○、辛○○、庚○○、戊○○等人；被告丁○○、己○○、癸○○等人雙方衝突加劇、動手毆
    打當下，未見被告甲○○等8人有何邀集他人於該處聚合之「
    聚集」行為，況且被告甲○○、乙○○、辛○○、庚○○、戊○○等人
    ；被告丁○○、己○○、癸○○雙方分別至系爭KTV 唱歌作樂，偶
    因雙方間突發之口角糾紛而施強暴，無從憑此遽論被告甲○○
    、乙○○、辛○○、庚○○、戊○○等人；被告丁○○、己○○、癸○○等
    人聚集之時即有意圖供行使之用而攜帶兇器，在公眾得出入
    之場所聚集三人以上施強暴之主觀犯意。
　㈤另被告庚○○當日於雙方互毆時有至後車廂拿取球棒使用，被
    告甲○○有持球棒使用，被告癸○○有搶對方手上的鋁棒打人等
    情，雖據被告庚○○、甲○○、癸○○供述明確，然被告庚○○辯稱
    該球棒是原本即放在車上防身用，並不是當日特意帶過去等
    語（偵卷第74頁），此部分與常情尚無不合，亦無證據足認
    其所辯不實。另當日雙方除被告庚○○所攜帶之球棒、塑膠棒
    外，其餘被告並無攜帶器械參與互毆、施強暴，如被告甲○○
    等8人等前往聚集時即有施強暴之意，應不會無人準備任何
    棍棒、器械，更足認被告甲○○等8人非為意圖供行使之用而
    攜帶兇器，在公眾得出入之場所聚集三人以上施強暴之目的
    而聚集。
五、綜上所述，公訴意旨所提出之本案事證，僅能證明被告甲○○
    等8人於上開案發時間離開系爭KTV 時，雙方因口角而發生
    互毆之強暴行為，且被告己○○遭被告甲○○、乙○○、辛○○、庚○○、戊○○等人毆打成傷之客觀事實，但難認被告甲○○等8人
    原即是為實施強暴之目的而聚集，且於聚集時即對將實施強
    暴有所認識，且雙方原本均已準備離去系爭KTV ，足徵該衝
    突應屬雙方偶遇互嗆後所生之突發事件，此種僅因偶然、突
    發原因，而引發三人以上同時在場施強暴脅迫行為之情形，
    尚與意圖供行使之用而攜帶兇器，在公眾得出入之場所聚集
    三人以上施強暴罪之構成要件不符。是本案依檢察官所舉各
    項證據方法，就被告甲○○等8人是否構成公訴意旨所指之意
    圖供行使之用而攜帶兇器，在公眾得出入之場所聚集三人以
    上施強暴罪，本院認仍有合理之懷疑存在，尚未達於通常一
    般之人均不致有所懷疑，而得確信其為真實之程度，無從形
    成被告甲○○等8人有罪之確信，自難遽以上開罪名相繩，自
    應為無罪判決之諭知。
貳、公訴不受理部分
一、公訴意旨另以：被告甲○○、庚○○、辛○○、乙○○、戊○○於上開
    時、地基於共同傷害之犯意聯絡，分別徒手或手持可作為凶
    器使用之鋁棒、塑膠棒等物與毆打告訴人己○○致其受有頭部
    外傷併左側硬腦膜上腔出血及左臉骨骨折之傷害，因認被告
    甲○○、庚○○、辛○○、乙○○、戊○○等5人均尚涉有刑法第277條
    第1項之傷害罪嫌等語。
二、按告訴乃論之罪，告訴人於第一審辯論終結前，得撤回其告
    訴；告訴經撤回者，法院應諭知不受理之判決；又不受理判
    決，得不經言詞辯論為之，刑事訴訟法第238條第1項、第30
    3條第3款、第307條定有明文。
三、經查，公訴意旨認被告甲○○、庚○○、辛○○、乙○○、戊○○等5
    人尚涉犯刑法第277條第1項之傷害罪嫌，依同法第287條規
    定，須告訴乃論。茲被告甲○○、庚○○、辛○○、乙○○、戊○○5
    人與告訴人己○○成立調解，告訴人並具狀撤回告訴，有和解
    書、刑事撤回狀各1份在卷可稽（審原訴卷第95-97頁），雖
    起訴書認本案被告甲○○、庚○○、辛○○、乙○○、戊○○等5人所
    涉之傷害及意圖供行使之用而攜帶兇器，在公眾得出入之場
    所聚集三人以上施強暴罪嫌係屬想像競合犯之裁判上一罪關
    係，然被告甲○○、庚○○、辛○○、乙○○、戊○○等5人涉嫌意圖
    供行使之用而攜帶兇器，在公眾得出入之場所聚集三人以上
    施強暴罪部分，既均經本院認應為無罪之諭知，業如前述，
    與被告甲○○、庚○○、辛○○、乙○○、戊○○等5人所涉傷害罪嫌
    部分均不生審判不可分之關係，自應就被告甲○○、庚○○、辛○○、乙○○、戊○○等5人所涉傷害罪部分均另為不受理之諭知
    ，且就被告甲○○部分，爰不經言詞辯論為之。
參、同案被告壬○○部分，由本院發布通緝，另行審結，附此敘明
    。
據上論斷，應依刑事訴訟法第371條、第301條第1項、第303條第
3款、第306條、第307條，判決如主文。
本案經檢察官丙○○提起公訴，檢察官劉淑慧到庭執行職務。
中　　華　　民　　國　　111 　年　　7 　　月　　25　　日
                  刑事第一庭  審判長法  官  莊珮君
                                    法  官  侯弘偉
                                    法  官  賴建旭
以上正本證明與原本無異。
如不服本判決應於收受判決後20日內向本院提出上訴書狀，並應
敘述具體理由。其未敘述上訴理由者，應於上訴期間屆滿後20日
內向本院補提理由書(均須按他造當事人之人數附繕本)「切勿逕
送上級法院」。
告訴人或被害人如不服判決，應備理由具狀向檢察官請求上訴，
上訴期間之計算，以檢察官收受判決正本之日起算。
因疫情而遲誤不變期間，得向法院聲請回復原狀。
中　　華　　民　　國　　111 　年　　7 　　月　　25　　日
                                    書記官  陳雅惠